最高法院刑事判決　　　　　　　　　　　　　　　　八十六年度台上字第三三二號
　　上訴人　甲○○
右上訴人因竊盜案件，不服台灣高等法院台南分院中華民國八十五年二月二十三日第
二審判決 (八十四年度上訴字第一八六二號，起訴案號：台灣台南地方法院檢察署八
十四年度偵字第二六四七號) ，提起上訴，本院判決如左：
    主  文
原判決撤銷，發回台灣高等法院台南分院。
    理  由
本件原判決引用第一審判決書事實之記載，認上訴人甲○○意圖為自己不法之所有，
於民國八十四年二月二十六日凌晨一時許，在台南市○○路一七八號阿波羅遊藝場內
，趁無人注意之際，以客觀上具有危險性之開鎖器竊取該遊藝場之電動玩具ＩＣ板一
片，得手後旋即為該遊藝場之副理張榮君發現追捕查獲等情，爰維持第一審論處上訴
人攜帶兇器竊盜罪刑之判決，固非無見。
惟查：(一)被告之自白，須非出於強暴、脅迫、利誘、詐欺或其他不正之方法，且與事
實相符者，始得採為證據，如果被告之自白，係出於不正之方法，並非自由陳述，即
其取得自白之程序，已非適法，則不問自白內容是否確與事實相符，因其非係適法之
證據，即不得採為判決基礎，故審理事實之法院，遇有被告對於自白提出刑求之抗辯
時，應先於其他事實而為調查。本件上訴人在原審法院對於警訊時之自白已提出刑求
之抗辯，於原審法院訊問時陳稱：「鍾警員作筆錄前有被其他警員打，作筆錄時沒有
」 (見原審卷第六十一頁背面) 。原審未就上訴人之抗辯，即有無於製作筆錄之前遭
受其他警員刑求，加以調查，僅泛稱：「被告自移送檢察官以至原審調查、審理中均
未指稱其在警局製作筆錄之前有遭警刑求」，及「被告亦供稱：做筆錄時沒有 (被刑
求) 等語」，遽認定上訴人於警局時未曾遭到刑求，自有應於審判期日調查之證據而
未予調查之違法。(二)有罪之判決書，對於被告有利之證據不採納者，應於理由內記載
其理由，刑事訴訟法第三百十條第二款定有明文。證人即在阿波羅遊藝場擔任技師之
王仕昌於原審已證稱：「 (電動玩具) 要配鎖或鋸子來鋸 (才可以打開) ，用起子沒
有那麼簡單就可以打開，…… (電動玩具) 有加裝鐵片在ＩＣ板蓋子上方，看起來不
是用敲的來打開，……  (依我的經驗) 用起子沒辦法開，如果用合乎的鑰匙（才)可
以打開」（見原審卷第四十八頁正面、背面) 。上開證言自屬對於上訴人有利，原判
決對於上訴人在未使用鑰匙之情況下，如何以扣案之紅色起子 (見警卷第二頁背面第
四行，扣案之證物係起子) ，在遊藝場營業時間內，並於監視器監控之下，開啟加裝
鐵片之機檯鎖頭，未予說明，自有判決不備理由之違法。又原判決雖云：「機檯無法
以起子開啟，並不能證明他人亦無法開啟」等語 (見理由二之(三)) ，然所謂「他人」
究係何人？原判決並未說明，是否除上訴人之外另有他人，而該他人無端開啟電動玩
具鎖頭之目的何在？原判決均未說明，亦難昭折服。(三)阿波羅遊藝場之副理張榮君於
第一審法院調查時證稱：「（被告) 逃逸我們一直追至火車站，快追到時，他還拿Ｉ
Ｃ板之鎖頭」 (見第一審卷第十七頁背面、第十八頁正面) ，該鎖頭並已扣案 (見偵
查卷第二頁扣押物品清單) ，如張榮君所言非虛，則上訴人為何手持阿波羅遊藝場所
有之鎖頭逃逸，此與上訴人是否成立竊盜罪至有關係，原審未予調查，亦有應於審判
期日調查之證據而未予調查之違法。以上情形，或為上訴意旨指摘所及，或為本院得
依職權調查之事項，原判決既有違誤，應認有撤銷發回更審之原因。本件雖屬刑事訴
訟法第三百七十六條第二款所列之案件，惟於修正刑事訴訟法施行前原得上訴於第三
審法院，且已繫屬於法院，依刑事訴訟法施行法第五條第一項規定，仍應依施行前之
法定程序終結之，附此說明。
據上論結，應依刑事訴訟法第三百九十七條、第四百零一條，判決如主文。
中      華      民      國    八十六    年      一      月    二十三    日
                              最高法院刑事第一庭
                                  審判長法官  黃  雅  卿
                                        法官  楊  文  翰
                                        法官  陳  正  庸
                                        法官  陳  世  雄
                                        法官  洪  文  章
      右正本證明與原本無異
                                              書  記  官
中      華      民      國    八十六    年      一      月    二十八    日
